臺灣臺北地方法院小額民事判決
111年度北小字第2263號
原      告  黃曉煌  

被      告  蔡泰羽  


上列當事人間請求損害賠償事件，經本院一一一年度審附民字第
四九九號刑事附帶民事訴訟裁定移送前來，本院於民國一百一十
一年七月十三日言詞辯論終結，判決如下︰
    主    文
被告應給付原告新臺幣伍萬元，及自民國一百一十一年二月十日
起至清償日止，按年息百分之五計算之利息。
訴訟費用由被告負擔。
本判決得假執行。但被告如以新臺幣伍萬元為原告預供擔保，得
免為假執行。
    事    實
甲、原告方面：
一、聲明：㈠被告應給付原告新臺幣（下同）五萬元，及自起訴
    狀繕本送達翌日（即民國一百一十一年二月十日）起至清償
    日止，按年息百分之五計算之利息；㈡願供擔保請准宣告假
    執行。
二、陳述略稱：
  ㈠緣被告蔡泰羽為Ｍ男模會館（址設：臺北市○○區○○○路○段○○○
    號）公關，於一百一十年一月二十日上午十時二十四分許，
    在Ｍ男模會館內，見原告於酒醉後在員工休息室沙發上睡覺
    ，竟基於意圖為自己不法所有之竊盜犯意，假意叫醒原告，
    實則徒手竊取原告所有、放置原告身旁之COACH黑色長夾一
    個（內含如附表所示之物），被告得手後旋離開員工休息室
    。嗣原告於同日上午十一時三十分許清醒時發覺上開長夾遭
    竊，旋報警調閱監視錄影畫面，始查悉上情，並經原告訴由
    臺北市政府警察局中山分局偵辦。
  ㈡被告上開犯罪行為業經臺灣臺北地方檢察署（下稱臺北地檢
    署）提起公訴，並經本院一一○年度審易字第一九四二號刑
    事判決判罪，本院一一○年度審易字第一九四二號刑事全卷
    資料證明被告侵權行為之事實，爰依據侵權行為之法律關係
    提起本件訴訟。
  ㈢對本院一一○年度審易字第一九四二號刑事全卷沒有意見。關
    於被告書狀稱已交由辯護律師處理，以刑案上訴為由聲請停
    止訴訟之內容，原告認為被告在刑案也說要找律師，但都沒
    看到，被告只是在拖延時間。本件請求金額五萬元之依據為
    COACH長夾價值一萬一千元，且該長夾內含現金一萬七千元
    ，及二個金戒指一個一錢多的八千元，一個二錢多的一萬六
    千元，這樣合計就超過五萬元，其實原告實際損失加起來有
    六萬零三百五十元，但被告已經入監服刑，故本件僅請求五
    萬元。
三、證據：無。
乙、被告方面：被告放棄到庭，惟抗辯已交由辯護律師處理，不
    承認原告主張之事實，並抗辯其已於一百一十一年四月十五
    日向本院刑事庭提起上訴，本件爭點無非係被告有無竊取原
    告之皮夾並應否對原告負損害賠償責任，刑事上訴案件判決
    結果勢必為本件訴訟之先決問題，故另案刑事訴訟程序確定
    前，本件侵權行為事件自有裁定停止訴訟程序之必要云云，
    並提出被告刑事上訴狀影本一件為證。
丙、本院依職權調閱本院一一○年度審易字第一九四二號刑事全
    卷、被告蔡泰羽臺灣高等法院在監在押簡表。
    理    由
一、程序方面：
  ㈠按民事訴訟法第十五條第一項規定：「因侵權行為涉訟者，
    得由行為地之法院管轄。」。經查，本件事故發生地位於臺
    北市○○區○○○路○段○○○號處，屬本院轄區，故本院具有管轄
    權。
  ㈡次按民事訴訟程序中之被告，因另案刑事案件被判徒刑確定
    ，在法院管轄區域外之監獄執行中，經送達起訴狀繕本及期
    日通知後，以書狀向管轄法院自認原告起訴主張之事實，並
    表明審理期日不願到場者，被告既已具狀表明於審理期日不
    願到場，則基於私法自治所產生之訴訟上處分主義觀點，自
    應尊重被告之意思，不必借提到場，況借提到場之費用亦為
    訴訟費用之一，原則上由敗訴之當事人負擔，倘被告敗訴而
    命其負擔該借提費用，亦違其本意（司法院（84）廳民一字
    第一三三四一號法律問題研討結果意旨參照）。經查，被告
    目前於臺北監獄執行中，經合法通知，惟其於調查意見表表
    示不願意於言詞辯論期日到場，揆諸前揭說明，核無民事訴
    訟法第三百八十六條所列各款之情形，應依職權由原告一造
    辯論而為判決。
  ㈢再按訴訟全部或一部之裁判，以他訴訟之法律關係是否成立
    為據者，法院得在他訴訟終結前以裁定停止訴訟程序，民事
    訴訟法第一百八十二條第一項定有明文。惟所謂訴訟全部或
    一部之裁判，以他訴訟之法律關係是否成立為據者，係指他
    訴訟之法律關係是否成立，為本件訴訟先決問題者而言。若
    他訴訟是否成立之法律關係，並非本件訴訟之先決問題，則
    其訴訟程序即毋庸停止（最高法院一○一年度台抗字第二二
    四號裁定意旨參照）。又刑事附帶民事訴訟經刑事法院以裁
    定移送民事庭後，即成為獨立之民事訴訟，既無非俟刑事訴
    訟解決，民事訴訟即無從或甚難判斷之情形，民事法院當可
    自行調查審理，不受刑事法院認定事實之拘束，即無在刑事
    訴訟程序終結前，停止訴訟程序之必要（最高法院七十八年
    度台抗字第二六三號裁定意旨參照）。經查，本件被告於聲
    請停止訴訟狀陳稱其已就刑事判決提起上訴，並為無罪聲明
    之答辯，請求本件民事訴訟應待其刑事第二審判決結案後，
    再看是否應對原告負損害賠償責任，故依民事訴訟法第一百
    八十二條第一項規定，聲請裁定停止本件訴訟程序云云（參
    本院卷第四十一頁至第四十二頁）。惟本件既經本院刑事庭
    裁定移送前來，當屬獨立之民事事件，本院民事庭自得逕為
    調查審理，不受刑事判決認定事實之拘束，且被告是否無罪
    ，乃刑事審判之認定結果，並非民事訴訟法第一百八十二條
    所稱「他訴訟之法律關係」，故本院認本件訴訟並無停止程
    序之必要，則被告聲請裁定停止本件訴訟程序，為無理由，
    不應准許，併此敘明。
二、按刑事訴訟判決所認定之事實，固非當然有拘束民事訴訟判
    決之效力，但民事法院調查刑事訴訟原有之證據，而斟酌其
    結果以判斷事實之真偽，並於判決內記明其得心證之理由，
    即非法所不許（最高法院六十七年台上字第二六七四號及四
    十九年台上字第九二九號裁判意旨參照）。次按因故意或過
    失，不法侵害他人之權利者，負損害賠償責任，民法第一百
    八十四條第一項前段定有明文。再按民事訴訟法第二百七十
    七條規定：「當事人主張有利於己之事實者，就其事實有舉
    證之責任，」，原告對於自己主張之事實已盡證明之責後，
    被告對其主張，如抗辯其不實並提出反對之主張者，則被告
    對其反對之主張，亦應負證明之責，此為舉證責任分擔之原
    則，最高法院十八年上字第二八五五號裁判意旨參照。末按
    當事人已證明受有損害而不能證明其數額或證明顯有重大困
    難者，法院應審酌一切情況，依所得心證定其數額。民事訴
    訟法第二百二十二條第二項定有明文。
三、經查：㈠原告主張被告因意圖自己不法之所有，於一百一十
    年一月二十日上午十時二十四分許，在臺北市○○區○○○路○段
    ○○○號之Ｍ男模會館，竊取原告所有之錢包（內含如附表所示
    之物），經原告訴由臺北市政府警察局中山分局偵辦，被告
    上開犯罪行為業經臺北地檢署提起公訴，並經本院一一○年
    度審易字第一九四二號刑事判決有罪在案，業經本院依職權
    調閱本院本院一一○年度審易字第一九四二號刑事全卷資料
    查明無訛，被告雖辯稱其已提起刑事上訴，然參諸監視錄影
    畫面之勘驗報告內容，原告睡在沙發上，被告右手伸向原告
    所在之沙發，拿起物品交換至左手，再以右手搖醒原告，其
    後走出房間，左手仍拿著該物品（參臺北地檢署一一○年度
    偵字第一二五九一號偵查卷第六十九頁至第七十三頁），堪
    認原告主張被告竊盜之事實為真實；㈡原告就本件所遭竊之
    物品，據其於上開刑事案件警訊時之調查筆錄就失竊財物清
    點結果陳稱：「COACH長夾一個，內有一萬七千元、身分證
    一張、健保卡一張、中信金融卡一張、郵局金融卡一張、學
    生證一張、GOGORO感應卡片二張、GOGORO智慧鑰匙一個、金
    戒指二個（一個一錢多，另一個兩錢多）、駕照二張、行照
    一張。」（參臺北地檢署一一○年度偵字第一二五九一號偵
    查卷宗第十六頁），並於本院一百一十一年七月十三日言詞
    辯論期日陳稱COACH長夾價值一萬一千元，該長夾內含現金
    一萬七千元，及二個金戒指一個一錢多的八千元，一個二錢
    多的一萬六千元，實際損失加起來有六萬零三百五十元，惟
    被告已經入監服刑，故本件僅請求五萬元等語，衡諸原告確
    實遭竊而受有損害，參酌原告於上開刑事案件警詢所述及於
    本院前揭陳述，本院依前揭民事訴訟法第二百二十二條第二
    項規定審酌後，認原告主張遭受五萬元損害應屬適當。
四、綜上所述，原告本於侵權行為法律關係，請求被告給付原告
    五萬元及自起訴狀繕本送達翌日（即一百一十一年二月十日
    ）起至清償日止，按年息百分之五計算之利息，其請求為有
    理由，應予准許。
五、本件係小額程序所為被告敗訴之判決，依民事訴訟法第四百
    三十六條之二十規定，應依職權宣告假執行。並依同法第三
    百九十二條第二項規定，依職權宣告被告預供擔保後，得免
    為假執行。
六、本件事證已臻明確，兩造其餘攻擊防禦方法，於本判決結果
    不生影響，爰不一一論述，併此敘明。　　
七、據上論結，原告之訴為一部有理由，一部無理由，並依民事
    訴訟法第四百三十六條之二十三、第四百三十三條之三、第
    七十八條，判決如主文。
中　　華　　民　　國　　111 　年　　8 　　月　　11　　日
　　　　　　　　　　          臺北簡易庭   
　　　　　　　　　　          法      官  文衍正
以上正本係照原本作成。
如對本判決不服，須於判決送達後二十日內向本庭（臺北市○○○
路○段○○○○○巷○號）提出上訴狀。（須按他造當事人之人數附繕
本）。如委任律師提起上訴者，應一併繳納上訴審裁判費。
中　　華　　民　　國　　111 　年　　8 　　月　　11　　日
  　　　　　　　　　　　　　　書  記  官  高秋芬
附錄：
一、民事訴訟法第四百三十六條之二十四第二項：
    對於小額程序之第一審裁判上訴或抗告，非以其違背法令為
    理由，不得為之。
二、民事訴訟法第四百三十六條之二十五：
    上訴狀內應記載上訴理由，表明下列各款事項：
    （一）原判決所違背之法令及其具體內容。
    （二）依訴訟資料可認為原判決有違背法令之具體事實。 
　　　　
附表　　　　　　　　　
編號 物品 數量 1 行照 1張 2 現金 1萬7,000元 3 身分證 1張 4 健保卡 1張 5 中國信託銀行金融卡 1張 6 郵局金融卡 1張 7 學生證 1張 8 GOGORO感應卡 2張 9 GOGORO鑰匙 1個 10 金戒指 2個 11 駕照 2張